【裁判字號】    97,易,1307
【裁判日期】    980223
【裁判案由】    竊盜等
【裁判全文】
臺灣高雄地方法院刑事判決              97年度易字第1307號
公  訴  人  臺灣高雄地方法院檢察署檢察官
被      告  丙○○
                    （現於臺灣高雄女子監獄執行中）
上列被告因竊盜等案件，經檢察官提起公訴（97年度偵字第250
51號），經本院改依簡式審判程序，判決如下：
    主  文
丙○○犯侵占遺失物罪，處罰金新臺幣壹萬元，如易服勞役，以
新臺幣壹仟元折算壹日；又犯竊盜罪，處有期徒刑月，如易科
罰金，以新臺幣壹仟元折算壹日；又犯偽造署押罪，處有期徒刑
肆月，如易科罰金，以新臺幣壹仟元折算壹日，如附表二所示之
「乙○○」署押共肆拾玖枚，均沒收之。上開有期徒刑部分應執
行有期徒刑陸月，如易科罰金，以新臺幣壹仟元折算壹日。如附
表二所示之「乙○○」署押共肆拾玖枚，均沒收之。
    事  實
一、丙○○於民國97年7 月20日下午6 時許，在高雄縣大社鄉○
    ○路某統一超商內，拾獲乙○○遺失之國民身分證及全民健
    康保險卡各1 張，竟意圖為自己不法之所有，將上開他人所
    有之遺失物侵占入己。復意圖為自己不法之所有，基於竊盜
    之犯意，於同年8 月30日下午4 時10分許，在高雄市○○區
    ○○路67號「名佳美百貨公司」內，趁店員不注意之際，竊
    取如附表一所示之曼秀雷敦水肌潤防曬乳液等物品 (價格合
    計新台幣2061元)， 並藏放於隨身攜帶之皮包內，得手後，
    因通過服務台時防盜警鈴響起，為店員甲○○發覺，經報警
    處理後，當場在丙○○之皮包內起出上開竊得物品，惟丙○
    ○為掩飾犯行，竟於同日下午6 時許在高雄市政府警察局楠
    梓分局應訊時，使用上開拾得之身分證，冒用「乙○○」之
    名義應訊，並基於偽造署押之接續犯意，於同日下午6 時20
    分許，在警局內接續在如附表二所示之警詢筆錄、搜索扣押
    筆錄、扣押物品目錄表、權利告知書、逮捕通知書等公文書
    上，偽造「乙○○」之署名及指印共計49枚 (數量詳如附表
    二所示)， 足以生損害於乙○○及刑事犯罪偵查之正確性。
二、案經高雄市政府警察局楠梓分局報請臺灣高雄地方法院檢察
    署檢察官偵查起訴。
    理  由
一、本件被告丙○○所犯為死刑、無期徒刑、最輕本刑為3年以
    上有期徒刑以外之罪，其於準備程序進行中，就被訴事實為
    有罪之陳述，經受命法官告知簡式審判程序之旨，並聽取
    當事人之意見後，經被告同意適用簡式審判程序，本院亦認
    無不得或不宜改依簡式審判程序進行之處，爰依刑事訴訟法
    第273條之1第1項、第284條之1規定，由本院合議庭裁定裁
    定本件由受命法官獨任進行簡式審判程序，合先敘明。
二、前揭犯罪事實，業經被告於審理中坦承不諱（見本院易字卷
    卷第32頁），核與證人李小玲、甲○○於警詢中之證述情節
    相符，並有搜索扣押筆錄、目錄表、乙○○之國民身分證影
    本1 紙，蒐證照片4 張、贓物認領保管單、失竊物認領保管
    單各1 紙，及附表二所示文書等件在卷可稽。另被告雖罹有
    情感性精神病，及一氧化碳中毒之病史，惟上開疾病並不影
    響其辨識行為違法，及依其辨識而行為之能力，此有國軍高
    雄總醫院精神鑑定報告1 份在卷可稽，復徵之被告於本院審
    理中業已坦承：我知道撿到的不是自己的身份證，也知道自
    己在作什麼等語，及被告於竊盜過程中，尚知將竊盜物品置
    放於隨身攜帶之包包，於被攔下後亦知隱藏其部分犯行等情
    觀之，足見被告為上開行為時，其辨識違法之能力及控制能
    力並無任何明顯降低之情形。綜上所述，被告前揭之任意性
    自白應與事實相符，本案事證明確，被告上開犯行，均堪認
    定。
三、論罪科刑部分：
（一）按刑法上之偽造署押罪，係指單純偽造簽名、畫押而言，
      若在制式之書類上偽造他人簽名，已為一定意思表示，具
      有申請書或收據等類性質者，則係犯偽造文書罪，最高法
      院85年台非字第146 號判決可資參照。又按司法警察或司
      法警察官於詢問犯罪嫌疑人時所製作之詢問筆錄，係記載
      對於犯罪嫌疑人之詢問及其陳述，其內容當然含有受詢問
      人之意思表示，因該筆錄為公務員職務上所製作之文書，
      故為公文書之一種。受詢問人雖在筆錄之末簽名、蓋章或
      按指印，以擔保該筆錄之憑信性，但不能因此即認為該筆
      錄係受詢問人所製作，而變更其公文書之性質。從而，被
      告在筆錄上偽造署押，並未表示另外製作何種文書，應只
      論以偽造署押罪，不另論行使偽造私文書罪（最高法院91
      年度台非字第294 號判決意旨參照）。末按偵查機關所製
      作之逮捕通知書、權利告知書，其上若備有「收受人簽章
      欄」，由形式上觀察，於該欄內簽名及捺指印，即足表示
      由該姓名之人收受斯項通知書、告知書之證明，是若有冒
      名而為之者，即應成立偽造私文書罪；倘偵查機關所製作
      之逮捕通知書、權利告知書，其上僅備有「被通知（告知
      ）人簽章欄」，則在該等欄位下簽名及捺指印時，僅處於
      受通知（告知）者之地位，尚不能表示其係有製作何種文
      書之意思及曾為何項意思表示，故若有冒名而為之者，應
      認成立偽造署押罪（最高法院91年度台非字第294 號、第
      295 號判決意旨及同院94年7 月26日第11次刑事庭會議結
      論參照）。是本件被告於97年8 月30日於警詢筆錄、搜索
      扣押筆錄、扣押物品目錄表、權利告知書、逮捕通知書上
      偽簽「乙○○」之署名及指印，均僅處於受詢問或通知人
      之地位，不能表示其係有製作何種文書之意思及曾為何項
      之意思表示，均不具備文書之特性，均僅係單純偽造署押
      之行為。
（二）核被告所為，係犯刑法第337 條侵占遺失物罪，第320 條
      第1 項竊盜罪及第217 條第1 項偽造署押罪，被告接續於
      附表二所示之文書上偽造「乙○○」簽名及指印之行為，
      係基於同一冒名應訊犯意下之接續行為，僅侵害一個法益
      ，應論以單純一罪。另被告所犯之上開3 罪間，其犯意各
      別、行為各殊，應予分論併罰。爰審酌被告前有多次竊盜
      、毒品前科，素行不佳，有臺灣高等法院被告前案紀錄表
       (含出入監記錄）在卷可稽，其正值青壯，不思以正當之
      方式獲取財物，而貪圖私欲，竊取他人財物，擅自冒用他
      人名義應訊，危及司法之公正性及正確性，其行為實屬不
      該，惟念其犯後坦承犯行，態度尚可，及其患有情感性精
      神病，身心狀態均不穩定，有財團法人義大醫院診斷證明
      書在卷可稽及其犯罪手段、動機、目的等一切情狀，量處
      如主文所示之刑，並就宣告有期徒刑部分定其應執行之刑
      ，並諭知易科罰金及易服勞役之折算標準。至被告在如附
      表二所示之文書上偽造之「乙○○」之署押共計49枚，應
      依刑法第219 條之規定，不問屬於被告與否，均予宣告沒
      收。
據上論斷，應依刑事訴訟法第273條之1第1項、第299條第1項前
段、刑法第337 條、第320 條第1 項、第217 條第1 項、第41條
第1 項前段、第42條第3 項、第51條第5 款，第219 條、刑法施
行法第1 條之1 ，判決如主文。
本案經檢察官林妙蓁到庭執行職務。
中    華    民    國    98    年    2     月    23    日
                  刑事第一庭    法  官  張琬如
以上正本證明與原本無異。
如不服本判決應於收受送達後10日內向本院提出上訴書狀，並應
敘述具體理由；如未敘述上訴理由者，應於上訴期間屆滿後20日
內向本院補提理由書（均須按他造當事人之人數附繕本）「切勿
逕送上級法院」。
中    華    民    國    98    年    2     月    25    日
                                書記官  劉甄庭
附錄法條：
中華民國刑法第337條
（侵占遺失物罪）
意圖為自己或第三人不法之所有，而侵占遺失物、漂流物或其他
離本人所持有之物者，處 5 百元以下罰金。
中華民國刑法第320條第1項
（普通竊盜罪、竊佔罪）
意圖為自己或第三人不法之所有，而竊取他人之動產者，為竊盜
罪，處 5 年以下有期徒刑、拘役或 5 百元以下罰金。
中華民國刑法第217條第1項
（偽造盜用印章印文或署押罪）
偽造印章、印文或署押，足以生損害於公眾或他人者，處 3 年以
下有期徒刑。
附表一
 ┌─────────────┬───┬────┐
 │         名稱             │ 數量 │ 價格   │
 ├─────────────┼───┼────┤
 │曼秀雷敦水肌潤防曬乳液    │ 1瓶  │ 189元  │
 ├─────────────┼───┼────┤
 │蜜妮高防曬明亮隔離乳液    │ 1瓶  │ 230元  │
 ├─────────────┼───┼────┤
 │曼秀雷敦清透涼爽型防曬乳液│ 1瓶  │ 149元  │
 ├─────────────┼───┼────┤
 │上山採藥山金車眼提元素    │ 1瓶  │ 159元  │
 ├─────────────┼───┼────┤
 │瑪宣妮極緻亮澤護髮乳Ｎ    │ 1瓶  │ 123元  │
 ├─────────────┼───┼────┤
 │瑪宣妮極緻亮澤護髮霜Ｎ    │ 1瓶  │ 237元  │
 ├─────────────┼───┼────┤
 │心心花漾玫瑰花曬後凝露    │ 1瓶  │ 59元   │
 ├─────────────┼───┼────┤
 │妮維雅窈窕纖型凝露        │ 1瓶  │ 399元  │
 ├─────────────┼───┼────┤
 │露得清清透無感防曬乳      │ 1瓶  │ 399元  │
 ├─────────────┼───┼────┤
 │心心花漾蘆薈曬後凝露      │ 1瓶  │ 59元   │
 ├─────────────┼───┼────┤
 │米奇成人綁帶平面口罩      │ 1面  │ 29元   │
 ├─────────────┼───┼────┤
 │迪士尼系列口罩            │ 1面  │ 29元   │
 └─────────────┴───┴────┘
 附表二
 ┌───────────┬──────────┐
 │     名稱             │      數量          │
 ├───────────┼──────────┤
 │97.8.30警詢筆錄（警卷 │指印8枚             │
 │第1至3頁）            │簽名2枚             │
 ├───────────┼──────────┤
 │搜索扣押筆錄          │指印6枚             │
 │（警卷第21至22頁）    │簽名3枚             │
 ├───────────┼──────────┤
 │扣押物品目錄表        │指印12枚            │
 │（警卷第24至25頁）    │簽名12枚            │
 ├───────────┼──────────┤
 │權利告知書            │指印1枚             │
 │（警卷第33頁）        │簽名1枚             │
 ├───────────┼──────────┤
 │逮捕通知書            │指印2枚             │
 │（警卷第34至35頁）    │簽名2枚             │
 └───────────┴──────────┘


司法院資訊處製作；財團法人民間司法改革基金會備份。
